臺灣高雄地方法院刑事判決　　　　　95年度簡上字第1077號
上　訴　人
即　被　告　乙○○
上列上訴人因違反森林法案件，不服本院高雄簡易庭中華民國95
年8月11日95年度簡字第4211號刑事簡易判決判決（原聲請簡易
判決處刑案號：臺灣高雄地方法院檢察署95年度偵字第14915號
），提起上訴，本院判決如下：
    主  文
原判決撤銷。
乙○○竊取森林副產物，為搬運贓物，使用車輛，處有期徒刑肆
月，併科罰金新台幣壹仟貳佰陸拾捌元，有期徒刑如易科罰金，
以銀元參佰元即新臺幣玖佰元折算壹日，罰金如易服勞役，以新
臺幣壹仟元折算壹日。
    事  實
一、乙○○意圖為自己不法之所有，於民國95年5 月27日10時許
    ，在行政院農業委員會屏東林區管理處旗山事業區第95林班
    地（以下簡稱旗山事業區第95林班地）即高雄縣六龜鄉大津
    村五公山五公廟旁之國有林地內，徒手摘取森林副產物山茶
    葉重量約9.1 公斤及山蘇葉重量約3. 8公斤【合計山價新臺
    幣（下同）317 元】，得手後分別放入自備之白色購物袋內
    ，再搬運至其所駕駛之車牌號碼VW-3852 號自小貨車後離去
    。嗣於同日15時50分許，乙○○駕駛上開車輛搭載不知情之
    邱炳財（另為不起訴處分），行經高雄縣六龜鄉大津村五公
    山五公廟下方產業道路時，為警查獲，並扣得上開山茶葉2
    包及山蘇葉3 包，而查悉上情。
二、案經高雄縣政府警察局六龜分局報請臺灣高雄地方法院檢察
    署檢察官偵查後聲請簡易判決處刑。
    理  由
壹、證據能力部分：
一、按被告以外之人於審判外之陳述雖不符刑事訴訟法第159 條
    之1 至之4 等4 條之規定，而經當事人於審判程序同意作為
    證據，法院審酌該言詞陳述或書面陳述作成時之情況，認為
    適當者，亦得為證據，刑事訴訟法第159 條之5 第1 項定有
    明文。查證人邱炳財、丙○○均曾於警詢中為陳述，其性質
    雖屬傳聞證據，惟其未再於法院審理中為陳述，且查無符合
    同法第159 條之1 至之4 等前4 條之情形，其等所為之上開
    警詢筆錄內容，業經被告及檢察官於審判程序同意作為證據
    ，本院審酌上開筆錄作成時，並無不當取供之情形，且距離
    案發時間較近，記憶較為清晰，認為以之作為本案之證據亦
    屬適當，是其等於警詢中之證言均具有證據能力。
二、按被告以外之人（包括證人、鑑定人、告訴人、被害人及共
    同被告等）於審判外之陳述雖不符刑事訴訟法第159 條之1
    至之4 等4 條之規定，而當事人、代理人或辯護人於法院調
    查證據時，知有刑事訴訟法第159 條第1 項不得為證據之情
    形，而未於言詞辯論終結前聲明異議者，視為有前項之同意
    ，同法第159 條之5 第2 項定有明文。查卷附之高雄縣政府
    六龜分局扣押筆錄、扣案物品目錄表 、贓物認領保管單、
    行政院農業委員會林務局屏東林區管理處95年7 月31日屏政
    字第0956211489號函暨所附之森林主副產物被害價格查定書
    、行政院農業委員會林務局屏東林區管理處96年3 月23日屏
    政字第0966101106號函暨所附之國有森林用地出租造林契約
    書影本，被告及檢察官均已知前開證據係屬傳聞證據，且均
    未於言詞辯論終結前聲明異議，並當庭表示沒有意見（見本
    院卷第81至83頁），是本院審酌前開書面或言詞陳述，其作
    成過程並無不適當之情形，認為以之作為本案之證據亦屬適
    當，依刑事訴訟法第159 條之5 第2 項之規定，自得作為證
    據。
貳、實體部分：
一、訊據被告乙○○固直承有於95年5 月27日10時許，在旗山事
    業區第95林班地之國有林地內，徒手摘取森林副產物山茶葉
    重量約9.1 公斤及山蘇葉重量約3. 8公斤，得手後分別放入
    自備之白色購物袋內，再搬運至其所駕駛之車牌號碼VW-385
    2 號自小貨車後離去。嗣於同日15時50分許，行經高雄縣六
    龜鄉大津村五公山五公廟下方產業道路時，為警查獲，並扣
    得上開山茶葉2 包及山蘇葉3 包之事實不諱，惟矢口否認有
    何竊取森林副產物，為搬運贓物使用車輛之犯行，辯稱：伊
    當天開車去五公廟那邊載垃圾，不是故意開車去載山蘇葉及
    山茶葉，且部分山蘇葉、山茶葉是五公廟廟方人員種植，廟
    方人員郭清賀曾跟林務局承租旗山事業區第95林班地造林，
    雙方有租賃糾紛，伊徒手摘取山蘇葉、山茶葉時不知契約已
    逾期，伊並無意圖為自己不法之所有之主觀犯意云云。經查
    ：
  (一)被告於警詢及偵訊中均坦承山茶葉及山蘇葉係伊徒手摘取一
    情，核與證人邱炳財於警詢之證述，及證人即屏東林區管理
    處六龜工作站課員丙○○於警詢證述之情節，大致相符，並
    有高雄縣政府六龜分局扣押筆錄、扣案物品目錄表、贓物認
    領保管單、現場照片10張在卷可查，是被告於本院審理時翻
    異前詞，顯係卸責之詞，自不足取。
  (二)前楠濃林區管理處73年6 月6 日楠經字第006861號函核准郭
    清賀自73年1 月19日起至82年1 月18日止承租旗山事業區第
    95林班地造林，嗣郭清賀違反契約約定，行政院農業委員會
    林務局屏東林區管理處乃以83年12月29日屏政字第16599 號
    函通知郭清賀終止租約，有屏東林區管理處96年3 月23日屏
    政字第0966101106號函暨所附之國有森林用地出租造林契約
    書影本附卷足憑（見本院卷第60頁至第66頁），是上開林班
    地非由郭清賀承租使用已有10餘年，歷時已久，該林班地出
    產之山蘇葉、山茶葉自非郭清賀或被告有權處分之物，縱山
    蘇葉、山茶葉為他人種植，亦因附合於林班地而成為森林之
    副產物，是被告辯以摘取山蘇葉、山茶葉時不知契約已逾期
    ，是以無意圖為自己不法之所有之主觀犯意云云，顯與事理
    常情有違，並無足信。
  (三)綜上，被告所辯顯係卸責之詞，不足採信。是以，本案被告
    犯罪事證明確，其犯行堪以認定，應依法論科。
二、按所謂森林「副產物」，係指樹皮、樹脂、種實、落枝、樹
    葉、灌籐、竹筍、草類、菌類及其他主產物以外之林產物，
    國有林林產物處分規則第3條第2款定有明文，則山蘇葉、山
    茶葉自屬森林副產物。被告竊取森林副產物山蘇葉、山茶葉
    ，且有為搬運贓物、使用車輛情形，核其所為，係犯森林法
    第52條第1 項第6 款加重竊取森林副產物罪。被告犯罪既已
    明確，原審予以論罪科刑，固非無見。惟被告前因施用毒品
    案件，經本院以95年度簡字第5217號判處有期徒刑3 月確定
    ，於96年2 月15日易科罰金執行完畢，有臺灣高等法院被告
    前案紀錄表在卷可稽，則被告於本件判決宣示日即96年5 月
    22日往前推算5 年內，因故意犯罪受有期徒刑以上刑之宣告
    ，不符刑法第74條第1 項緩刑宣告之要件，原審於95年8 月
    11日宣判時，未及審酌被告上開前科紀錄，而諭知被告緩刑
    2 年並立悔過書，尚有未恰，自應由本院撤銷改判。
三、爰審酌被告為牟取不法利益竊取森林副產物，未尊重國家森
    林資源，漠視法律之心態可議，惟念其竊取之森林副產物山
    蘇葉、山茶葉已為警查獲，並發還屏東林區管理處六龜工作
    站，有贓物認領保管單在卷可參，且所竊取物品山價僅317
    元，有行政院農業委員會林務局屏東林區管理處95年7 月31
    日屏政字第0956211489號函暨所附之森林主副產物被害價格
    查定書附卷可考，其價值甚微且造成森林損害不大，參以被
    告犯罪情節等其他一切情狀，實屬情輕法重，在客觀上足引
    起一般人之同情，爰依刑法第59條規定，酌減其刑，量處如
    主文第2 項所示之刑，並依森林法第52條第1 項規定，併科
    其贓額4 倍即1,268 元之罰金，以資儆懲。又本件被告行為
    時，刑法第41條第1 項前段規定：「犯最重本刑為5 年以下
    有期徒刑以下之刑之罪，而受6 個月以下有期徒刑或拘役之
    宣告，因身體、教育、職業、家庭之關係或其他正當事由，
    執行顯有困難者，得以1 元以上3 元以下折算1 日，易科罰
    金。」又其行為時之易科罰金折算標準，修正前罰金罰鍰提
    高標準條例第2 條前段（現已刪除）規定，就其原定數額提
    高為100 倍折算1 日，則本件被告行為時之易科罰金標準，
    應以銀元100 元、200 元、300 元折算1 日，經折算為新臺
    幣後，應以新臺幣300 元、600 元、900 元折算1 日。惟95
    年7 月1 日修正公布施行之刑法第41條第1 項前段規定：「
    犯最重本刑為5 年以下有期徒刑以下之刑之罪，而受6 個月
    以下有期徒刑或拘役之宣告者，得以新臺幣1 千元、2 千元
    、3 千元折算1 日，易科罰金。」比較修正前後之易科罰金
    折算標準，以95年7 月1 日修正公布施行前之規定，較有利
    於被告，則應依刑法第2 條第1 項前段規定，適用修正前刑
    法第41條第1 項前段規定，就被告經諭知有期徒刑部分，並
    依修正前刑法第41條第1 項前段、修正前罰金罰鍰提高標準
    條例第2 條、諭知易科罰金以銀元3 百元即新臺幣9 百元折
    算1 日。又按被告行為時之刑法第42條第2 項前段規定：「
    易服勞役以1 元以上3 元以下，折算1 日。」被告行為時之
    易服勞役折算標準，修正前罰金罰鍰提高標準條例第2 條前
    段（現已刪除）規定，就其原定數額提高為100 倍折算1 日
    ，經折算為新臺幣後，應以銀元100 元以上300 元以下折算
    1 日，經折算為新臺幣後，應以新臺幣300 元以上900 元以
    下折算1 日。惟95年7 月1 日修正公布之刑法第42條第3 項
    前段規定：「易服勞役以新臺幣1 千元、2 千元或3 千元折
    算一日。」比較修正前後之易服勞役折算標準，以95年7 月
    1 日修正公布施行後之規定，較有利於被告，故就被告經諭
    知罰金部分，應依刑法第2 條第1 項但書之規定，適用修正
    後刑法第42條第3 項前段規定，並考量被告犯罪情節及犯罪
    所生損害尚非至鉅，諭知如易服勞役以1 千元折算1 日。
據上論斷，應依刑事訴訟法第455 條之1 第1 項、第3 項、第
369 條第1 項前段、第364 條、第299 條第1 項前段、森林法第
52條第1 項第6 款，修正前刑法第41條第1 項前段，刑法第2 條
第1 項、第42條第3 項前段、第59條，現行法規所定貨幣單位折
算新臺幣條例第2 條，廢止前罰金罰鍰提高標準條例第2 條，判
決如主文。
本案經檢察官甲○○到庭執行職務。
中　　華　　民　　國　　96　　年　　5 　　月　　22　　日
                  刑事第十二庭  審判長法  官  施柏宏
                                      法  官  黃宗揚
                                      法　官  洪能超
以上正本證明與原本無異。
不得上訴。
中　　華　　民　　國　　96　　年　　5 　　月　　22　　日
                                      書記官  曾小玲
附錄本案論罪科刑應適用之法條
森林法第52條
 (加重竊取森林主、副產物罪)
竊取森林主、副產物而有左列情形之一者，處6月以上5年以下有
期徒刑，併科贓額2倍以上5倍以下罰金：
一、於保安林犯之者。
二、依機關之委託或其他契約，有保護森林義務之人犯之者。
三、於行使林產採取權時犯之者。
四、結夥二人以上或僱使他人犯之者。
五、以贓物為原料，製造木炭、松節油、其他物品或培植菇類者
    。
六、為搬運贓物，使用牲口、船舶、車輛，或有搬運造材之設備
    者。
七、掘採、毀壞、燒燬或隱蔽根株，以圖罪跡之湮滅者。
八、以贓物燃料，使用於礦物之採取，精製石灰、磚瓦或其他物
    品之製造者。
前項未遂犯罰之。
第 1 項第 5 款所製物品，以贓物論，沒收之。
